【裁判字號】    97,交聲,2999
【裁判日期】    971212
【裁判案由】    交管條例聲異
【裁判全文】
臺灣板橋地方法院交通事件裁定        97年度交聲字第2999號
原處分機關  交通部公路總局臺北區監理所
異  議  人
即受處分人  甲○○
                    國民
上列異議人即受處分人因違反道路交通管理處罰條例案件，對於
交通部公路總局臺北區監理所民國97年10月24日北監自裁字裁40
-DB0000000號裁決處分（原舉發案號：桃園縣政府警察局97年9
月21日桃警局交字第DB0000000 號）聲明異議，本院裁定如下：
    主      文
原處分撤銷。
甲○○汽車駕駛人，行經有燈光號誌管制之交岔路口闖紅燈，處
罰鍰新臺幣仟陸佰元，並記違規點數點。
    理      由
一、原處分意旨略以：異議人即受處分人甲○○於民國97年9 月
    26日上午9 時7 分許，駕駛車牌號碼9895-BB 號小客車，行
    經桃園縣龜山鄉○○○路與華亞三路路口，有「闖紅燈（左
    轉）」之違規行為，經桃園縣政府警察局龜山分局大埔派出
    所員警以桃警局交字第DB0000000 號舉發違反道路交通管理
    事件通知單當場舉發，應到案日期為97年9 月21日前。嗣異
    議人於同年月22日不服舉發提出申訴，經原處分機關調查結
    果，仍認前開違規行為明確，乃依道路交通管理處罰條例第
    53條第1 項、第63條規定（裁決書漏引第1 項第3 款），於
    97年10月24日以北監自裁字裁40-DB0000000號裁決書對異議
    人裁處罰鍰新臺幣（下同）2,700 元，並記違規點數3 點在
    案。
二、本件異議意旨略以：異議人於前揭時間，駕駛車牌號碼9895
    -BB 號小客車，行至上開路口，見燈光號誌為綠燈，謹遵守
    交通規則行車，並無紅燈左轉之行為；且員警站立之位置，
    距離上開路口約有100 公尺，應有誤判之危險；又員警躲於
    樹下執法，應有不當取締之情形，爰依法聲明異議云云。
三、按汽車駕駛人，行經有燈光號誌管制之交岔路口闖紅燈者，
    處1,800 元以上5,400 元以下罰鍰，並記違規點數3 點，道
    路交通管理處罰條例第53條第1 項、第63條第1 項第3 款分
    別定有明文。又按停止線，用以指示行駛車輛停止之界限，
    車輛停止時，其前懸部分不得伸越該線；車輛面對圓形紅燈
    表示禁止通行，不得超越停止線或進入路口，道路交通標誌
    標線號誌設置規則第170 條第1 項前段、第206 條第5 款分
    別定有明文。
四、經查：
（一）異議人於97年9 月26日上午9 時7 分許，駕駛車牌號碼98
      95-BB 號小客車，行經桃園縣龜山鄉○○○路與華亞三路
      路口，因行經有燈光號誌管制之交岔路口紅燈左轉之違規
      行為，經桃園縣政府警察局龜山分局大埔派出所員警以桃
      警局交字第DB0000000 號舉發違反道路交通管理事件通知
      單當場舉發等情，已據證人即舉發員警乙○○到庭結證稱
      ：當日其在桃園縣龜山鄉○○○路與華亞三路路口附近執
      專責交通告發違規勤務，見文化二路方向之燈光號誌已經
      轉換為綠燈約10秒鐘，因其在該地點取締違規良久，知悉
      該路口燈光號誌之變換，且當日該路口之燈光號誌亦無故
      障之情形，遂判斷華亞三路（證人口誤為文化二路，此有
      現場地圖參照）方向之燈號號誌已轉換為紅燈，然異議人
      猶駕車自華亞三路左轉文化二路，其遂將異議人攔停當場
      舉發，同時尚攔停車牌號碼U9-1639 號自用小客車紅燈左
      轉之違規等語甚詳，並有桃園縣政府警察局97年9 月21日
      桃警局交字第DB0000000 號、桃警局交字第DB0000000 號
      舉發違反道路交通管理事件通知單各1 紙、現場相片5 張
      及桃園縣政府警察局員警工作紀錄簿1 紙在卷可查。又證
      人與異議人間並無何身分利害業務關係，亦無嫌隙，衡情
      證人應無甘冒偽證罪刑責風險而設詞構陷異議人之理。從
      而，本件既查無任何證據足資證明證人有何捏造事實違法
      取締之不法情事，且其證言又與常情無悖，足認其證述應
      非子虛，自可採信。則異議人行經上開路段有「駕車行經
      有燈光號誌管制之交岔路口闖紅燈」之違規行為，應堪認
      定。
（二）至異議人稱員警所在位置距上開路口約100 公尺，有誤判
      之危險云云。然查，本件舉發員警所在位置與上開路口間
      ，視野寬廣，並無死角，且可清楚觀測路口燈光號誌等情
      ，有現場相片5 張在卷可查。又證人乙○○到庭亦稱；其
      於該地點取締違規已久，知悉路口燈光號誌之轉變等語甚
      詳。而員警舉發交通違規，係道路交通管理處罰條例所規
      定之職權行使。闖紅燈等違規行為之取締，依其違規行為
      本質，本多係在瞬間發生，通常多委由當場執行取締違規
      公務員之認識與判斷，必須為立即之取締作為，此為達成
      維持交通秩序目的所必要，且依道路交通管理處罰條例之
      規定，此種立即性之舉發違規，多依員警之認知、判斷已
      足，並無須另有其他積極佐證。此係因執行職務之公務員
      ，通常多具有一定之考選資格與專業訓練，且其執法之對
      象係不特定大眾，故其立場經立法機關推定，應具有客觀
      、中正與公平之特質，而無故意偏頗之虞，是此種逕由公
      務員所為之事實認定，除非有其他積極證據，足資認定公
      務員於執行職務時，有故意或過失侵害人民權利之情形，
      或處分本身有重大明顯之瑕疵而應予撤銷者外，否則本於
      行政目的達成之必要與公權力之尊重、公信力之維持，司
      法機關宜予尊重。而異議人亦無證據證明該另名員警有何
      捏造事實之情事，自難以其臆測之詞遽謂本件舉發有何不
      法情事。
（三）又異議人另辯稱本件員警舉發時躲於樹下，應有不當取締
      云云。惟舉發員警站立於上開路口附近約100 公尺處路旁
      ，已據證人乙○○到庭證述甚詳，並有現場相片在卷可查
      ，從而，本件並無證據證明員警有何躲藏於樹下執行勤務
      之情形。況道路交通管理處罰條例及其他相關法規並未規
      定員警取締該項違規之執勤地點，而交通勤務警察依法令
      執行交通稽查任務，貴在加強道路交通管理，以維護交通
      秩序並確保交通安全，舉發員警為維護民眾安全及路口交
      通秩序，選擇於距離路口約100 公尺處取締違規，核其舉
      發之程序及適法性，並無可議，異議人自難據為免罰之事
      由。
五、綜上所述，本件異議人確有上揭闖紅燈之違規情事，原處分
    機關依上開規定予以裁處，雖非無據，然本件舉發通知單所
    載應到案日期為97年9 月21日前，異議人遲至同年月22日始
    為申訴，此有臺北區監理所收文章在卷可查。從而異議人已
    逾越應到案期限30日內始為申訴，則原處分機關以異議人於
    期限內到案聽候裁決，裁處異議人罰鍰2,700 元並記違規點
    數3 點，應有未當。從而，本件異議人之聲明異議雖無理由
    ，惟上開處分既有違法之處，自應由本院予以撤銷，並審酌
    上開違規情節，依道路交通管理處罰條例第53條第1 項、第
    63條第1 項第3 款及違反道路交通管理事件統一裁罰基準表
    規定，裁處異議人3,600 元罰鍰，並記違規點數3 點，以臻
    適法。
據上論斷，應依道路交通案件處理辦法第20條前段，裁定如主文
。
中    華    民    國    97    年    12    月    12    日
                  交通法庭    法  官    謝梨敏
以上正本證明與原本無異
如不服本裁定應於送達後5日內向本院提出抗告狀
                                書記官  林壯隆
中    華    民    國    97    年    12    月    12    日


司法院資訊處製作；財團法人民間司法改革基金會備份。
